臺灣彰化地方法院民事判決
111年度重訴字第73號
原      告  洪國展  
訴訟代理人  蔡譯智律師
被      告  李連正  

訴訟代理人  楊振芳律師
上列當事人間請求履行契約等事件，本院於民國111年9月29日言
詞辯論終結，判決如下：
    主      文
被告應給付原告新臺幣20,569,997元及其中新臺幣17,569,997元
自民國110年12月28日起至清償日止，按年息百分之5計算之利息
。
訴訟費用（除減縮部分外）由被告負擔。
本判決第1項於原告以新臺幣6,856,666元擔保後，得假執行。但
被告如以新臺幣20,569,997元預供擔保，得免為假執行。
    事實及理由
一、查原告原起訴請求被告給付新臺幣（下同）33,000,000元及
    自民國110年12月28日起至清償日止，按年息百分之5計算之
    利息。於訴狀送達後，原告迭經變更，嗣聲明被告給付20,5
    69,997元及其中17,569,997元自110年12月28日起至清償日
    止，按年息百分之5計算之利息。原告所為訴之變更，核屬
    減縮應受判決事項之聲明，依民事訴訟法第255條第1項第3
    款規定，應予准許。
二、原告主張：
（一）兩造於民國108年6月9日簽訂不動產買賣契約書，約定原
      告將其所有坐落彰化縣○○鄉○○段00地號土地應有部分1000
      0分之1226、18、19、20地號土地、28地號土地應有部分1
      0000分之2182、227建號建物（下合稱系爭不動產）出賣
      予被告，價金38,000,000元，給付時期為簽約時給付5,00
      0,000元、所有權移轉登記同時給付30,000,000元、交屋
      款3,000,000元（下稱系爭契約，兩造間就系爭不動產成
      立之買賣契約下稱本件買賣）。原告已於108年8月19日將
      系爭不動產所有權移轉登記予被告，惟被告僅於108年6月
      10日、108年6月28日匯款5,000,000元、3,000,000元予原
      告，及被告於111年6月14日將系爭不動產出賣予訴外人林
      四上、陳惠美，林四上經被告同意於111年8月9日，將應
      給付被告價金中12,430,003元匯款予原告，尚積欠價金17
      ,569,997元未給付。
（二）被告未依系爭契約第3條第1項第3款約定，於系爭不動產
      所有權移轉登記同時給付價金，依系爭契約第8條第1項約
      定，原告得請求自108年8月19日起算100日，每日按未給
      付價金千分之1計算之違約金計3,000,000元。原告已於11
      0年12月21日發函催告被告於3日內給付價金及違約金，被
      告於110年12月24日收受該函，仍未給付，爰併請求就未
      給付價金部分自110年12月28日起算之遲延利息。
（三）爰依民法第367條規定、系爭契約第2條、第3條約定（價
      金部分）、系爭契約第8條約定（違約金部分），提起本
      件訴訟。並聲明：1.被告應給付原告20,569,997元及其中
      17,569,997元自110年12月28日起至清償日止，按年息百
      分之5計算之利息。2.願供擔保，請准宣告假執行。
三、被告則以：
（一）系爭不動產係訴外人即原告之父洪坤山所有，借名登記在
      原告名下。原告於108年5月1日簽署授權書，授權訴外人
      即本件買賣仲介及洪坤山之債權人王麗雲以25,000,000元
      銷售系爭不動產。嗣被告與洪坤山於108年6月7日達成合
      意，由被告以25,000,000元買受系爭不動產，而洪坤山得
      繼續占有使用系爭不動產至109年12月10日，故本件買賣
      價金應為25,000,000元。原告提出價金38,000,000元之不
      動產買賣契約書，僅係兩造為提高貸款金額，另行簽訂作
      為向銀行貸款之用。又為避免被告短期內再出賣系爭不動
      產而須繳納高額房地合一稅，兩造乃合意以32,000,000元
      申報登錄不動產交易實價，足見本件買賣價金非38,000,0
      00元。
（二）被告已於108年6月10日匯款5,000,000元予原告、於108年
      12月5日依洪坤山指示由王麗雲指示匯款3,000,000元予訴
      外人謝珠玉、匯款1,000,000元予訴外人周永健，嗣於108
      年12月6日交付現金3,000,000元予洪坤山，並交付其與訴
      外人成鴻興業有限公司（下稱成鴻公司）簽發票面金額合
      計13,100,000元支票共13紙予洪坤山（100,000元係補貼
      利息，上開支票均已提示兌現），由王麗雲代被告簽發票
      面金額合計10,000,000元支票2紙交付洪坤山作為提前將
      系爭不動產所有權移轉登記予被告之擔保。故被告已依約
      給25,000,000元，未積欠價金等語，資為抗辯。
（三）並聲明：1.原告之訴及假執行之聲請均駁回。2.如受不利
      判決，願供擔保，請准宣告免為假執行。
四、兩造不爭執事實（見本院卷第428頁至第429頁）：
（一）洪坤山為原告之父。
（二）兩造於108年6月9日簽訂不動產買賣契約書（見本院卷第1
      9頁至第25頁），該契約書上簽名、蓋章均為兩造所為。
（三）被告於108年6月10日匯款5,000,000元至原告玉山銀行大
      雅分行、帳號0000000000000號帳戶，以給付本件買賣價
      金。
（四）原告前項帳戶於108年6月28日匯入3,000,000元，該筆匯
      款申請書記載匯款人為被告、代理人為訴外人張瓊文。
（五）被告於108年12月5日匯款3,000,000元、1,000,000元至謝
      珠玉台中第二信用合作社帳戶、周永健安泰銀行沙鹿分行
      帳戶。
（六）被告及成鴻公司有簽發如本院卷第201頁所示支票13紙交
      付洪坤山，票面金額合計13,100,000元。
（七）原告於108年8月19日將系爭不動產所有權移轉登記予被告
      。
（八）原告於110年12月21日委託譯然國際商務法律事務所寄發
      （110）所智律字第1101221號函予被告，催告被告給付價
      金30,000,000元、違約金25,200,000元，被告於110年12
      月24日收受該函。
（九）內政部不動產交易實價登錄系爭不動產於108年6月交易總
      價為32,000,000元。
（十）被告於111年6月14日將系爭不動產出賣予林四上、陳惠美
      ，於111年7月25日辦理所有權移轉登記；林四上經被告同
      意，於111年8月9日將應給付被告價金中12,430,003元匯
      款予原告。
五、本件爭點應為：
（一）原告依民法第367條規定、系爭契約第2條、第3條約定，
      請求被告給付價金，有無理由？本件買賣價金若干？被告
      未給付價金若干？
（二）原告依系爭契約第8條約定，請求被告給付違約金，有無
      理由？
六、得心證之理由：
（一）本件買賣價金為38,000,000元：
　　1.經查，原告主張本件買賣價金為38,000,000元乙情，業據
      其提出兩造不爭執形式上真正之不動產買賣契約書為證（
      見本院卷第19頁至第25頁）。被告雖辯稱該不動產買賣契
      約書僅係作為向銀行貸款之用等語，惟查，倘如被告所稱
      兩造無意依該不動產買賣契約書履行本件買賣，則該不動
      產買賣契約書祇須記載標的物、價金及其他通常制式買賣
      約定即足。然原告提出不動產買賣契約書，除買賣標的、
      價金、付款時期、產權移轉、稅費負擔等必要事項外，尚
      及於點交、擔保責任、違約罰則及其他特約事項均已明確
      完整約定，更於系爭契約第3條付款約定部分有「（原乙
      方玉山銀行貸款由甲方代償，為買賣價金之一部）」等手
      寫文字約定（見本院卷第20頁），顯然逾越單純用以向銀
      行貸款之目的。參以該不動產買賣契約書後附付款明細記
      載被告給付簽約款5,000,000元、用印款3,000,000元，由
      洪坤山代原告受領並簽名蓋章，對照證人即草擬該不動產
      買賣契約書之地政士邱志勇於本院證稱：付款明細記載5,
      000,000元、3,000,000元係其所書寫且有蓋章，當時係被
      告拿匯款單來讓其核對，其核對確認被告確實有匯款給付
      價金，才在付款明細上寫5,000,000元、3,000,000元等語
      （見本院卷第425頁至第426頁），亦見被告有履行此不動
      產買賣契約書之意。被告辯稱該不動產買賣契約書僅係作
      為向銀行貸款之用乙節，難認可信。
　　2.被告復辯稱本件買賣價金為25,000,000元等語，惟查：
　　　⑴王麗雲於本院明確證稱：兩造未簽訂價金25,000,000元
        之買賣契約書等語（見本院卷第420頁）。
　　　⑵被告未主張或舉證證明原告有就本件買賣締約乙事授權
        洪坤山代理原告，其主張系爭不動產係洪坤山所有借名
        登記在原告名下乙節，亦未舉證以實其說，自難採信。
        而原告提出前述不動產買賣契約書係由原告本人簽名乙
        情，業據王麗雲、邱志勇於本院證述綦詳（見本院卷第
        419頁、第424頁至第425頁），倘原告確有授予洪坤山
        代理權，則於被告抗辯其與洪坤山達成本件買賣合意時
        即可直接簽訂買賣契約，尚無特由原告本人簽約之必要
        。
　　　⑶被告提出授權書（見本院卷第177頁），經原告否認形式
        上真正，依民事訴訟法第357條規定，自應由被告就該
        授權書形式上真正負舉證責任。而查，經比對該授權書
        及兩造不爭執形式上真正之不動產買賣契約書上原告簽
        名，字跡已明顯不同，難認該授權書上原告簽名確係原
        告所為。又王麗雲於本院亦證稱：授權書係由其繕打，
        其上原告簽名係洪坤山在其面前所簽，當時原告不在場
        等語綦詳（見本院卷第418頁），足見該授權書確非原
        告所簽訂，無形式證據力可言，不足採為本件判決認定
        事實之基礎。
　　　⑷倘兩造確已就本件買賣價金為25,000,000元乙節達成合
        意，當可直接簽訂價金為25,000,000元之買賣契約書，
        尚無簽訂授權書之必要。
　　　⑸被告一方面主張其已給付本件買賣價金25,000,000元，
        卻又同意林四正將應給付被告價金中高達12,430,003元
        匯款予原告，可徵本件買賣價金非僅25,000,000元。
　　　⑹被告提出協議書、票據存根（見本院卷第229頁、第231
        頁、第233頁），其上並無原告簽名或蓋章，難認與原
        告有關，不足作為有利於被告認定之基礎。
　　　⑺被告另答辯稱本件買賣以32,000,000元登錄不動產交易
        實價乙情，固有內政部不動產交易實價查詢服務網列印
        結果在卷可稽（見本院卷第481頁至第482頁）。惟該交
        易實價係以被告為權利人，由訴外人即地政士王美女申
        報乙情，則有彰化縣二林地政事務所111年9月6日二第
        三字第1110005602號函暨不動產買賣成交案件實際資訊
        申報書在卷可佐（見本院卷第569頁至第571頁），王麗
        雲對此則證稱：申報高一點，被告出賣系爭不動產時始
        不產生稅金，該金額係洪坤山及被告同意其辦理申報，
        原告並未同意等語（見本院卷第418頁）。自不足以被
        告單方申報之不實交易價格，佐證被告此部分抗辯為真
        。
　　3.從而，本件買賣價金應為38,000,000元。
（二）本件被告尚欠價金17,569,997元未給付：
　　1.本件被告抗辯其於108年6月10日匯款5,000,000元、於111
      年8月9日由林四上匯款12,430,003元予原告帳戶等情，為
      原告所不爭執。（原告另主張被告於108年6月28日匯款3,
      000,000元予原告乙情，固為被告所否認，惟此部分價金
      既經原告認為被告已經給付而不在本件請求範圍，自不在
      本院審理範圍，本院無庸審酌原告此部分陳述是否屬實。
      是被告就此部分聲請通知證人鄭阿滿、張瓊文到庭證述，
      亦無調查必要，併此敘明。）
　　2.被告抗辯其於108年12月5日依洪坤山指示由王麗雲指示匯
      款3,000,000元、1,000,000元予謝珠玉、周永健乙節，固
      據其提出跨行匯款回單、存摺影本為證（見本院卷第193
      頁、第197頁），並經王麗雲證稱：「（問：被告稱給付
      價金，洪坤山指示被告匯款4,000,000元給妳，請妳提供
      匯款帳戶，是否如此？）是，洪坤山欠我債務，我請被告
      直接匯給我的債權人謝珠玉3,000,000元、周永健1,000,0
      00元」等語（見本院卷第419頁）。惟查，被告給付此部
      分款項，未如簽約款、用印款般記載在不動產買賣契約書
      後附付款明細，而其給付對象為洪坤山，又非原告，佐以
      王麗雲於臺灣臺中地方檢察署111年度偵字第15662號詐欺
      案件證稱：洪坤山與被告間有借貸關係，正確數字其不清
      楚，被告會去幫洪坤山調度資金，洪坤山會借票等語（見
      本院卷第142頁），亦可知被告與洪坤山間另有資金往來
      ，自難認被告給付此部分款項，確係給付本件買賣價金。
　　3.被告抗辯其於108年12月6日交付現金3,000,000元予洪坤
      山乙節，未據其舉證以實其說，亦難採信。
　　4.被告答辯稱其交付金額合計13,100,000元支票予洪坤山乙
      節，固據其提出支票照片為證（見本院卷第203頁至第227
      頁），惟其與洪坤山間另有資金往來，已見前述，則其未
      舉證證明交付上開支票係為給付本件買賣價金，即難認與
      本件買賣有關。
　　5.綜上，被告抗辯其給付本件買賣價金3,000,000元、1,000
      ,000元、3,000,000元、13,000,000元部分，既非可信，
      則原告依民法第367條規定、系爭契約第2條、第3條約定
      ，請求被告給付價金17,569,997元，即屬有據。又原告依
      買賣契約關係請求被告給付價金，經原告於110年12月21
      日發函催告被告於3日內給付，被告於110年12月24日收受
      而未給付，則原告請求價金17,569,997元部分，自110年1
      2月28日起算至清償日止，按年息百分之5計算之遲延利息
      ，合於民法第229條第2項、第233條第1項前段、第203條
      規定，亦應准許。
　　6.末查系爭契約第8條約定：「如可歸責甲方（即被告）之
      事由致違反本契約約定時，乙方（即原告）得向甲方請求
      按實際違約日數（自違約日起至履約日止）以甲方未給付
      價款千分之一計算之違約金」本件被告應於108年8月19日
      原告將系爭不動產所有權移轉登記同時給付價金30,000,0
      00元，迄111年8月9日始由林四上匯款12,430,003元予原
      告，仍未全部履行，則原告依系爭契約第8條約定，請求
      被告給付自108年8月19日起100日期間，按未給付價金千
      分之1計算違約金3,000,000元（計算式：未給付價金30,0
      00,000元×0.1%×100日=3,000,000元），亦有理由。
七、綜上所述，原告依民法第367條規定、系爭契約第2條、第3
    條、第8條約定，請求被告給付20,569,997元及其中17,569,
    997元自110年12月28日起至清償日止，按年息百分之5計算
    之利息，為有理由，應予准許。
八、假執行之宣告：兩造分別陳明願供擔保，聲請宣告假執行及
    免為假執行，經核均合於法律規定，爰分別酌定相當擔保金
    額宣告之。
九、本件事證已臻明確，兩造其餘攻擊防禦方法及證據，核與判
    決結果不生影響，爰不一一論列，併此敘明。
十、訴訟費用負擔之依據：民事訴訟法第78條。
十一、末查原告主張本件買賣價金為38,000,000元，被告則抗辯
      本件買賣價金為25,000,000元，並陳述係為避免被告短期
      內再出賣系爭不動產而須繳納高額房地合一稅，乃以32,0
      00,000元申報登錄不動產交易實價等語，而王麗雲於本院
      亦證稱：「（問：為何實價登錄是32,000,000元？）因為
      寫高一點，被告賣掉的時候才不會有稅金。是洪坤山、被
      告雙方同意我去辦理32,000,000元實價登錄。原告沒有跟
      我這樣講。」等語（見本院卷第418頁）。本件被告、王
      麗雲、洪坤山明知本件買賣價金非32,000,000元，仍委由
      王美女申報載有不動產買賣交易總價為32,000,000元等不
      實事項之不動產買賣成交案件實際資訊申報書，向內政部
      地政司不動產實價登錄網站辦理實價登錄，使不知情之承
      辦公務員形式審查後，將該不實事項登載於職務上所執掌
      不動產成交案件交易資訊資料等公文書上，足生損害於地
      政機關對於不動產成交案件交易資訊管理之正確性及使用
      該不動產成交案件交易資訊之公眾，本院因認被告、王麗
      雲、洪坤山涉有刑法第214條使公務員登載不實罪嫌，依
      刑事訴訟法第241條規定，應依職權告發，由檢察官偵查
      ，附此敘明。
中　　華　　民　　國　　111 　年　　10　　月　　13　　日
                  民事第一庭    法  官  歐家佑
以上正本係照原本作成。
如不服本判決，須於判決送達後20日內向本院提出上訴狀。(須
按他造當事人之人數附繕本)。如委任律師提起上訴者，應一併
繳納上訴審裁判費。
中　　華　　民　　國　　111 　年　　10　　月　　14　　日
                                書記官  黃明慧